臺灣臺中地方法院刑事裁定
111年度聲字第2812號
聲明異議人
即  受刑人  陳韋嘉


                    （現在法務部○○○○○○○○○○○執行中）
代  理  人  沈崇廉律師
            馬峰律師
上列聲明異議人即受刑人因公共危險案件，對於臺灣臺中地方檢
察署檢察官於民國111年8月24日111年度執字第9333號執行之指
揮，聲明異議，本院裁定如下：
    主    文
臺灣臺中地方檢察署檢察官於民國111年8月24日111年度執字第9
333號不准受刑人陳韋嘉易科罰金之執行指揮，應予撤銷。
受刑人陳韋嘉尚未執行之餘刑准予易科罰金。
    理    由
一、聲明異議意旨引用附件刑事聲明異議狀所載。
二、按犯最重本刑為5年以下有期徒刑以下之刑之罪，而受6月以
    下有期徒刑或拘役之宣告者，得以新臺幣（下同）1000元、
    2000元或3000元折算一日，易科罰金，但易科罰金，難收矯
    正之效或難以維持法秩序者，不在此限，刑法第41條第1項
    定有明文。是以刑法第41條第1項有關宣告有期徒刑、拘役
    應否准許易科罰金執行之執行處分，依刑事訴訟法第457條
    規定固由檢察官指揮之，屬於檢察官指揮執行時得自由裁量
    之事項，然刑法第41條第1項但書所謂之「難收矯正之效」
    、「難以維持法秩序」等，均屬不確定法律概念，此乃係立
    法者賦予執行檢察官得以依具體個案，考量犯罪特性、情節
    及受刑人個人之相關主、客觀條件，據以審酌受刑人如不接
    受有期徒刑或拘役之執行，是否難達科刑之目的、收矯正之
    成效或維持法秩序等，以作為其裁量是否准予易科罰金之憑
    據，始為適法之執行指揮。另第41條第1項但書部分之適用
    ，既為該條之例外規定，基於例外從嚴之法則，執行檢察官
    對於易科罰金准否之執行指揮，原則上均應依法按原刑事判
    決意旨予以准許，僅於例外認為符合上揭刑法第41條第1項
    但書之情形時，始得以具體事證作為個案考量之基準，並說
    明其依據之理由，用以確保公權力行使之透明、可受公評，
    並防止裁量之恣意。
三、經查：
  ㈠聲明異議人即受刑人陳韋嘉（下稱異議人）因於民國111年3
    月22日犯妨害公務、公共危險案件，經本院以111年度中簡
    字第932號分別判處拘役30日、有期徒刑4月，如易科罰金，
    均以1000元折算1日確定（下稱本案），嗣經臺灣臺中地方
    檢察署檢察官通知異議人於111年8月24日到案執行上開有期
    徒刑4月部分，異議人雖以家庭經濟為由聲請易科罰金，然
    檢察官於斟酌後，認其於105年間犯毒品案件，嗣經判處有
    期徒刑2年，甫緩刑期滿即再犯本案，不僅對於執行職務之
    警員羞辱，而且闖越多個紅燈、跨越雙黃線、逆向行駛，造
    成交通安全重大危害，若准易科罰金未發監執行，無法收矯
    正效果及維持法秩序，而不准易科罰金，旋由檢察官於當日
    核發111年執己字第9333號執行指揮書，指揮異議人入監執
    行上開有期徒刑4月等情，有本案刑事簡易判決書、臺灣高
    等法院被告前案紀錄表在卷可稽，並經本院調取111年度執
    字第9333號執行卷宗核閱無訛。
　㈡然而細繹檢察官不准易科罰金之理由，所指「不僅對於執行
    職務之警員羞辱，而且闖越多個紅燈、跨越雙黃線、逆向行
    駛，造成交通安全重大危害」等情，俱為刑法第57條所定法
    院科刑時輕重審酌標準，而異議人於所犯本案中，既經上開
    確定判決審酌「...於警方執行職務過程中，以穢語謾罵警
    員，漠視公權力與國家法治，並損及公務員執行職務之威信
    」、「為逃避警方依法執行攔查職務，而以前述方式危險駕
    車，更已嚴重危害人車之往來通行，被告犯罪所生危害不容
    小覷」，而分別就妨害公務部分量處拘役30日、就公共危險
    部分量處有期徒刑4月，如易科罰金，均以1000元折算1日，
    顯見法院已綜合考量各種情事，科予異議人適當之刑罰。
  ㈢再異議人固前因於105年5月30日犯以欺瞞使人施用第三級毒
    品罪，經本院以106年度訴字第915號判處有期徒刑2年、緩
    刑4年確定（下稱前案），然已於110年11月23日即本案犯行
    前緩刑期滿未經撤銷，亦有該案判決書及上開前案紀錄表可
    佐，而依刑法第76條之規定，其前案刑之宣告失其效力，此
    無非因行為人經過相當時日未再犯罪或違反緩刑所命負擔情
    節重大，已達改過遷善之效果，自不得執前案再於本案執行
    時又被重複評價，更何況前案與本案除犯罪時間相差達5年
    餘外，所侵害之法益更非同一，犯罪型態及對社會危害程度
    尚屬有間，前後2案亦未見再犯原因之關聯性，實難認有何
    檢察官所指不發監執行難收矯正之效及無法維持法秩序之情
    事。
四、綜上所述，檢察官所為本案執行之指揮，既有上開裁量之瑕
    疵，異議人指摘檢察官不准易科罰金之執行指揮為不當，即
    有理由，應予撤銷。又異議人已入監執行，如僅撤銷指揮執
    行，再由執行檢察官重行決定，其作業流程時間將造成異議
    人之不利益，參照司法院釋字第245號解釋意旨及異議人亦
    請求裁定准予易科罰金，爰併同時諭知就異議人尚未執行之
    餘刑准予易科罰金，以達救濟之目的。
五、依刑事訴訟法第486條之規定，裁定如主文。
中　　華　　民　　國　　111 　年　　10　　月　　6 　　日
　　              刑事第六庭  法  官  廖慧娟
以上正本證明與原本無異。
如不服本裁定，應於收受送達後5日內向本院提出抗告狀。（應
附繕本）
　　　　　　　　　　　　　　　書記官  資念婷　
中　　華　　民　　國　　111 　年　　10　　月　　6 　　日